臺灣高等法院臺南分院刑事判決
　　　上　訴　人
　　　即　被　告　丙　○　○
　　　選任辯護人　汪　玉　蓮
右上訴人因過失致死案件，不服臺灣雲林地方法院八十八年度交訴字第四八號中華民
國八十八年九月二十一日第一審判決（起訴案號：臺灣雲林地方法院檢察署八十八年
度偵字第三三六一號），提起上訴，判決後，經最高法院第二次發回更審，本院判決
如左：
      主      文
原判決撤銷。
丙○○從事業務之人，因業務上之過失致人於死，處有期徒刑貳年。
      事      實
一、丙○○以駕駛營業曳引車運載砂石為業，為從事駕駛業務之人，其自八十一年九
    月迄今，有多次超速及超載等違反交通法規記錄，駕駛習慣不良，於八十八年六
    月十二日下午六時十分許（起訴書誤載為十七時），駕駛車號ＸＫ─二三二號營
    業曳引車，沿台一線省道，自雲林縣斗南鎮往同縣莿桐鄉由南往北方向行駛，途
    經雲林縣虎尾鎮○○里○○○○路與雲七四公路交岔路口處欲右轉往大美村方向
    時，原應注意汽車行進、轉彎應遵守燈光標誌之指示，轉彎車應讓直行車先行，
    並應注意車前狀況，隨時採取必要之安全措施，而當時天候晴、日間自然光線、
    柏油路面乾燥、無缺陷、無障礙物，視距良好等情況，並無不能注意之情形，竟
    疏未注意汽車行進、轉彎應遵守燈光標誌之指示，轉彎車應讓直行車先行，並應
    注意車前狀況，隨時採取必要之安全措施，貿然闖紅燈右轉往大美村方向行駛，
    適同向亦有闖紅燈由李淑德所騎乘之車號ＳＷＩ─二一０號機車，後同時違規超
    載王佩雯、沈王金治二人，因李淑德所騎乘之該機車速度較快，在交岔路口內擦
    撞該營業曳引車右前輪外側，仍直行超越，而丙○○所駕駛曳引車繼續向右轉彎
    ，故李淑德所騎乘之機車卡在該營業曳引車頭下方左前輪旁車底，而李淑德、王
    佩雯、沈王金治倒地，為該營業曳引車輾壓，致李淑德胸腹、四肢多處挫鈍傷、
    骨折，出血休克，立即死亡；王佩雯頭、胸、腹、四肢多處挫鈍傷、骨折、出血
    休克，當場死亡；沈王金治全身頭、胸、四肢多處挫鈍傷骨折、內臟破裂出血休
    克，當場死亡。
二、案經雲林縣警察局虎尾分局報請臺灣雲林地方法院檢察署檢察官相驗後，據死者
    沈王金治之夫乙○○、死者李淑德之夫、死者王珮雯之父甲○○告訴後，經檢察
    官偵查起訴。
      理      由
一、訊之上訴人即被告丙○○坦承以駕駛營業曳引車運載砂石為業，於右開時地駕駛
    車號ＸＫ─二三二號營業曳引車，擦撞被害人李淑德所騎乘後搭載被害人王佩雯
    、沈王金治二人之車號ＳＷＩ─二一０號機車，致渠等人車倒地，被其所駕營業
    曳引車輾壓，造成被害人李淑德、沈王金治、王佩雯當場死亡，自承有過失致人
    於死等情，惟否認有闖紅燈之事實，辯稱：伊駕車在該處路口停等紅燈，綠燈始
    右轉，紅燈絕對無法右轉，因橫向有車通過，伊不知被害人李淑德之機車從何處
    而來，伊之過失為未注意被害人李淑德之機車從何而來，伊所駕駛曳引車在機車
    道根本無法右轉，應僅小客車可在機車道右轉，大車右轉需走原來車道，碰撞前
    沒看見該機車，伊車頭右轉後只注意車頭前面、右邊，沒看見該機車，擦撞時伊
    並不知道，經人呼叫不要再開，伊下車察看，被害人李淑德、沈王金治、王佩雯
    三人在車下左邊，發生車禍，伊下車看見已死三人，即跑去派出所報案，現場並
    沒被打，當時有人呼叫要打，但沒動手，伊到派出所前石階，警員剛好出來，即
    對警員表示伊撞死人，警員叫伊進入派出所，警員前去處理，發生車禍地點在派
    出所對面，派出所在交岔路口旁云云。
二、經查：
  (一)被告坦承於前開時地，駕駛前揭曳引車，擦撞被害人李淑德所騎乘前開機車，後
    搭載被害人王佩雯、沈王金治，渠等人車倒地，被其所駕營業曳引車輾壓，造成
    李淑德、沈王金治、王佩雯受有右開傷害當場而死亡等情，有道路交通事故調查
    報告表、現場照片十一張附於相驗卷可資佐證。而被害人李淑德、王佩雯、沈王
    金治確因本件車禍，分受前開傷害，並均當場死亡，亦經臺灣雲林地方法院檢察
    署檢察官督同檢驗員相驗、法務部法醫研究所複驗屬實，有驗斷書、相驗屍體證
    明書、勘驗筆錄各一份附於相驗卷可佐，以及法務部法醫研究所（）法醫所醫
    鑑字第０六六六號、（）法醫所醫鑑字第０六六七號、（）法醫所醫鑑字第
    ０六六八號複驗報告各一份附卷可稽（詳偵查卷第八十頁至第九七頁）。
  (二)被告駕駛曳引車，於前揭時地，在紅燈號誌下違規右轉，且未注意車前狀況而壓
    輾被害人李淑德、王佩雯、沈王金治三人致死等情，業據目擊證人即當時緊跟於
    被告所駕曳引車後，同時在現場等紅燈之周進輝、陳秀靜於原審審理時到庭結證
    明確，證人周進輝證稱：「當時我車子跟在被告車子後面等紅燈，但被告車子紅
    燈還右轉：：：」等語（詳原審卷第七三頁背面）；證人陳秀靜亦證稱：「：：
    ：我車在台一線現場等紅燈，我坐在我先生周進輝開的車子裡面，車子是跟在被
    告後面，當時是在等紅燈，我看到被告的車子在紅燈下還右轉：：：」等語（詳
    原審卷第五六頁背面），核證人二人所證述情節大致相符，被告雖否認有紅燈右
    轉之情形，然其於偵查中卻明白供稱：「是要轉換綠燈時，我就轉彎了」等語（
    詳偵查卷第五一頁正面），然依其語意，顯在燈號尚為紅燈時即行右轉。且被告
    於本院前審亦自承其碰撞被害人李淑德機車之前沒看見該機車，其車頭右轉後只
    注意看車頭前面、右邊，沒看見該機車，發生車禍下車察看已死三人，就去報案
    等語，足見被告係確因紅燈違規右轉，未注意車前狀況而壓輾被害人李淑德、王
    佩雯、沈王金治三人致死，被告否認有闖紅燈之事實，不足採信。
  (三)案發當天被害人李淑德係騎機車從斗南家中載沈王金治回莿桐，業經告訴人即被
    害人李淑德之夫甲○○證實在卷，則被告所辯稱：被害人李淑德係逆向由莿桐往
    斗南方向行駛云云，因斗南往莿桐係直線道，又該路有中隔島，則前方直行車與
    對向右轉車應不可能交會，辯稱被害人李淑德係逆向由莿桐撞上被告曳引車，顯
    與事實不合。再從上開調查報告表事故現場圖以觀，被害人遭壓輾所遺留之血肉
    殘跡，係自被告所駕車輛之右後側，即路口之轉角前，往被告車輛停放處即過轉
    角處散落，且該報告表亦明白記載被告與被害人行車之方向相同，而檢察官於肇
    事後之次日勘驗肇事車輛後，於勘驗筆錄第四點明白表示：「司機座另邊之車門
    腳踏板（輪胎前面）有疑似擦撞痕，另右輪有一米十的擦痕，輪胎上之血跡已請
    法醫採驗：：：另右二輪有一米五十的擦痕」（詳相驗卷第三四頁正面），核與
    目擊證人周進輝、王仁助及翁啟發於偵查中結證係見被告之右輪壓輾被害人之情
    形（詳相驗卷第四三頁及第四四頁、偵查卷第四九頁正面），相互吻合。則若如
    被告所述，被害人李淑德係逆向行車始為其壓輾，則其二車擦撞之處應在肇事車
    輛之「左側」，而被害人亦當係為肇事車輛之「左輪」所壓輾，且被害人之血肉
    殘跡當不致散落於轉角前，足見被告上開所辯係因被害人李淑德逆向行車始為其
    撞擊、壓輾云云，係臨訟卸責之詞，殊不足採。又被告於本院審理時辯稱不知被
    害人李淑德之機車從何處而來，承認其過失為沒注意被害人李淑德之機車從何而
    來云云，應屬避重就輕之辯詞，亦非可採。
  (四)被告一次輾死被害人李淑德、王佩雯、沈王金治三人，且拖行甚長，不禁令人懷
    疑是否知悉肇事後故意將被害人輾死，然經法醫師方中民複驗鑑定結果，認為1.
    被害人李淑德所受之傷「經初驗法醫認為係被砂石車母車左第一雙輪內輪輾壓所
    致，胸腔內出血休克死亡。比對母車第一雙輪內側車胎編號Ｄ車胎血痕及死者（
    指李淑德）血液ＤＮＡ認為是該車輪壓過死者（指李淑德）之後再輾壓另一死者
    王佩雯。」而認被害人李淑德係因「被砂石車輾壓致胸腹、四肢多處挫鈍傷、骨
    折，出血休克，立即死亡。意外。」2.被害人王佩雯「屍體經初驗法醫發現陳屍
    位置為母車左第一雙輪之內輪輾壓死者（指王佩雯）頭部所致。經採證母車左第
    一雙輪之內側胎血跡編號Ｄ，ＤＮＡ比對所染血液為死者王佩雯無誤。」而認被
    害人王佩雯因「被砂石車輾壓致頭、胸、腹、四肢多處挫鈍傷、骨折，出血休克
    ，當場死亡。意外。」3.被害人沈王金治「左右大腿之傷應是砂石車直接輾壓所
    致，經初驗法醫採集輪胎血痕與死者（指沈王金治）血型ＤＮＡ比對，認為死者
    （指沈王金治）是被車頭右側撞倒後，再往母車第一單輪壓雙大腿且母車左第一
    雙輪輾壓頭胸部致頭顱及安全帽破裂，內出血休克死亡。有輾壓應是一次所發生
    ，因身體橫置放且車在轉彎之狀況下被二個不同位置之輪胎先後輾壓拖拉，以牛
    仔褲及衣物、安全帽等可證明所發生的創傷並不需要在側（倒）車時才能發生，
    因此可判斷有繼續前進而沒有倒車之現象。」因認被害人沈王金治因「被砂石車
    碰撞壓在車輪下致全身頭、胸、四肢多處挫鈍傷骨折，內臟破裂出血休克當場死
    亡。意外。」有法務部法醫研究所前開複驗報告三份附卷可參，核與檢察官於肇
    事後之次日勘驗肇事現場及車輛後，於勘驗筆錄所載被害人李淑德所騎乘之機車
    卡在左前輪處，右輪有一米十擦痕，右二輪有一米五十擦痕等情相符（詳相驗卷
    第三四頁正面），足見被告過失情節雖極重大，然並未於車禍後再故意輾壓被害
    人之行為，因而證人王仁助於警訊及本院上訴審證稱：當日被告車子停止之後再
    啟動，當時在中間之被害人李淑德尚有在動等語，惟又證稱：「我剛出來時因距
    離遠約二、三十公尺，看不清楚是否有人活。」等語（詳本院上訴審卷第七十頁
    背面、第七一頁正面），應係被告砂石車輾過被害人李淑德時該證人一時錯覺或
    被害人李淑德未立即死亡，因而證人王仁助覺得車輛在動，被害人李淑德亦有點
    在動。又跟在被告砂石車後面之證人翁啟發（證人周進輝在翁啟發之後）證稱：
    「在煞車時車輪滑動往後一點點，但我看並不是倒車」「我看到車輪有滑動，但
    滑動不長，並不是倒車。」等語（詳偵查卷第五九頁）；證人陳秀靜於偵查中亦
    證稱：「砂石車的右輪在死者身上微微的輾來輾去」（詳相驗卷第四三頁背面）
    ，參以砂石車體積龐大因物體運動之物理性，煞車後會前後滑動，因而證人陳秀
    靜在本院所證被告砂石車「向後滑動再向前」。又被告於本院前審提示檢察官於
    八十八年六月二十一日測試砂石車煞車後反應，在時速五－十公里煞車時，車身
    會晃動一下（偵查卷第十一頁）時亦供稱：「煞車後車輛會稍微移動。」等語（
    詳本院更一審卷第四七、四八頁）。是證人王仁助、翁啟發、陳秀靜所見車輪滑
    動，應係被告煞車時之現象，應非被告倒車所致。
  (五)另法醫師方中民複驗鑑定結果，認為1.被害人李淑德所受之傷「經初驗法醫認為
    係被砂石車母車【左第一雙輪】【內輪】輾壓所致，胸腔內出血休克死亡。比對
    母車第一雙輪【內側車胎】編號Ｄ車胎血痕及死者（指李淑德）血液ＤＮＡ認為
    是該車輪壓過死者（指李淑德）之後再輾壓另一死者王佩雯。」而認被害人李淑
    德係因「被砂石車輾壓致胸腹、四肢多處挫鈍傷、骨折，出血休克，立即死亡。
    意外。」2.被害人王佩雯「屍體經初驗法醫發現陳屍位置為母車【左第一雙輪】
    之【內輪】輾壓死者（指王佩雯）頭部所致。經採證母車左第一雙輪之【內側胎
    血跡】編號Ｄ，ＤＮＡ比對所染血液為死者王佩雯無誤。」而認被害人王佩雯因
    「被砂石車輾壓致頭、胸、腹、四肢多處挫鈍傷、骨折，出血休克，當場死亡。
    意外。」3.被害人沈王金治「左右大腿之傷應是砂石車直接輾壓所致，經初驗法
    醫採集輪胎血痕與死者（指沈王金治）血型ＤＮＡ比對，認為死者（指沈王金治
    ）是被車頭右側撞倒後，再往母車第一單輪壓雙大腿且母車左第一雙輪輾壓頭胸
    部致頭顱及安全帽破裂，內出血休克死亡。有輾壓應是一次所發生，因身體橫置
    放且車在轉彎之狀況下被二個不同位置之輪胎先後輾壓拖拉，以牛仔褲及衣物、
    安全帽等可證明所發生的創傷並不需要在側（倒）車時才能發生，因此可判斷有
    繼續前進而沒有倒車之現象。」因認被害人沈王金治因「被砂石車碰撞壓在車輪
    下致全身頭、胸、四肢多處挫鈍傷骨折，內臟破裂出血休克當場死亡。意外。」
    有法務部法醫研究所前開複驗報告三份在卷可參，雖與目擊證人周進輝、王仁助
    及翁啟發於偵查中結證係見被告之右輪壓輾被害人之情形（詳相驗卷第四三頁及
    第四四頁、偵查卷第四九頁正面），相互出入，然就道路交通事故調查報告表所
    繪現場圖（詳相驗卷第十六頁）及肇事車輛輪胎位置圖（詳同上卷第九十頁）與
    被害慘死輪下之照片（詳同上卷第二五頁上），並就被告所駕駛曳引車係母車（
    車頭）及子車（車斗）結合而成，其轉彎時，角度較大等情研判，被告曳引車正
    在右轉進行中，被害人係經被告曳引車母車右側撞倒後，或由母車輾壓，並經【
    母車】【左第一雙輪】【內輪】輾壓，因證人周進輝、翁啟發係於車禍當時，在
    肇事車後方目睹肇事車右轉肇禍，證詞中係見被告之右輪壓輾被害人之情形，自
    屬當然。而法醫師，係就事後證據研判，比對母車第一雙輪【內側車胎】編號Ｄ
    車胎血痕及死者（指李淑德）血液ＤＮＡ認為是該車輪壓過死者（指李淑德）之
    後再輾壓另一死者王佩雯，仍科學辦案之證據，亦不容否認。關鍵在於【左第一
    雙輪】【內輪】之【內側車胎】，而外輪並無輾壓事證，亦非自外側車胎採證，
    因此本院前述研判，應合乎事理，而可認定。
三、按汽車行駛至交岔路口，其行進、轉彎應遵守燈光標誌之指示，轉彎車應讓直行
    車先行。汽車行駛時，駕駛人應注意車前狀況，並隨時採取必要之安全措施，此
    道路交通安全規則第一百零二條第一項第一款、第六款前段、第九十四條第三項
    ，分別定有明文。查被告駕駛曳引車於前開時間，途經雲林縣虎尾鎮○○里○○
    ○○路與雲七四公路交岔路口處欲右轉往大美村方向時，並未遵守汽車行進、轉
    彎應遵守燈光標誌之指示，轉彎車應讓直行車先行，並應注意車前狀況，隨時採
    取必要之安全措施，貿然闖紅燈右轉往大美村方向行駛，適同向由被害人李淑德
    所騎乘之機車後同時違規超載被害人王佩雯、沈王金治二人，亦闖紅燈欲直行，
    而從交岔路口內有掉落物，且為刮地痕起點，有前開調查報告表事故現場圖可按
    ，被害人李淑德所騎乘之機車，擦撞被告所駕曳引車右前輪外側之撞擊點，應在
    刮地痕起點前之交岔路口內，因李淑德所騎乘之機車速度較快，在交岔路口內擦
    撞該曳引車右前輪外側後仍欲超越曳引車，致被害人李淑德所騎乘之該機車卡在
    該曳引車頭下方左前輪旁車底，而被害人李淑德、王佩雯、沈王金治因而倒地，
    為曳引車輾壓，被害人三人均當場死亡，而當時天候晴、日間自然光線、柏油路
    面乾燥、無缺陷、無障礙物，視距良好等情況，並無不能注意之情形，被告應注
    意並能注意而疏未注意致發生本件車禍其有過失至為明顯。又被害人李淑德所騎
    乘機車同向與被告所駕曳引車在前開交岔路口內發生擦撞，被告既闖紅燈，被害
    人李淑德亦同為闖紅燈，被害人李淑德騎乘機車行進未依上開規定遵守燈光標誌
    之指示，闖紅燈直行，致在交岔路口內擦撞被告所駕曳引車右前輪外側，而發生
    本件車禍，被害人李淑德騎乘機車行進亦有過失。本件車禍之責任，經送臺灣省
    嘉雲區車輛行車事故鑑定委員會鑑定分析結果，認為「依據交通部六十三年十二
    月十一日交路（六三）字第一一二四五號函示：『汽車行經交岔路口右轉應讓右
    側慢車道直行車輛先行』。本件按照肇事後雙方車輛停止位置，以及李機車所遺
    刮地痕起點於路口內等認為：丙○○駕駛曳引車，行經交岔路口，右轉未讓右側
    慢車道直行之李機車先行，為肇事原因：：：」等語，有該會八十九年元月四日
    嘉鑑字第八八一０四三號函一份附於本院上訴審卷（第四四頁、第四五頁）可參
    ，再送臺灣省車輛行車事故覆議鑑定委員會覆議結果，亦認為「依卷附跡證資料
    研議結論，照原分析意見，請參考。」等語，有該會九十一年十二月三日府覆議
    字第九一二四一三號函一份附卷可考（詳本院更一審卷第三三頁）。對於被告之
    肇事責任，鑑定及覆議意見均與本院認定同，惟被害人李淑德騎乘機車因闖紅燈
    直行，在交岔路口內擦撞被告所駕曳引車，致發生本件車禍，被害人李淑德騎乘
    機車亦有過失，已如前述，前開鑑定及覆議意見均認被告應負完全過失之責，被
    害人李淑德無肇事因素，此部分與本院認定不同，不予採用。
四、被告所辯稱其所開曳引車從機車道右轉根本轉不過去，小客車方可小角度右轉，
    右轉要走原來車道一節；又證人周進輝於警訊時雖證稱：「：：：在我等候綠燈
    時，我看見一部曳引車：：：行駛路肩紅燈右轉欲往斗六方向行駛：：：。」等
    情（詳警卷第頁）。查肇事現場台一線往北曳引行向車道，由停止起至天橋橋墩
    北側與雲七四線之路面邊界止，計十一公尺，依卷附警繪前開道路交通事故調查
    報告表記載：曳引車之車身為十一公尺，以該車之總長度，應無法由路肩或機車
    道進行右轉，有前開調查報告表及及臺灣省嘉雲區車輛行車事故鑑定委員會前開
    函可稽，足見證人周進輝於警訊時之上開證言，與事實並不相符，尚難據以認定
    被告駕駛曳引車係從路肩右轉行駛，被告此部分辯解，應可採信。
五、另按刑法第六十二條所定自首減刑係以對於未發覺之犯罪，在有偵查犯罪職權之
    公務員知悉犯罪事實及犯人之前，向職司犯罪偵查之公務員坦承犯行，並接受法
    院之裁判而言。苟職司犯罪偵查之公務員已知悉犯罪事實及犯罪嫌疑人後，犯罪
    嫌疑人始向之坦承犯行者，為自白，而非自首。所謂發覺，不以有偵查犯罪之機
    關或人員確知其人犯罪無誤為必要，僅須有確切之根據得為合理之可疑者，亦屬
    發覺，最高法院九十三年度台上字第六０七號判決參照。本案被告雖辯稱其肇事
    後下車發現被害人李淑德、沈王金治、王佩雯三人已死在車下即往派出所報案，
    到派出所前石階，警員剛好出來乃對警員表示其撞死人，警員叫其進入派出所一
    節，惟經查前開調查報告表報案人欄記載「值班發現立即處理」，且據證人即案
    發後之立即到場處理之雲林縣警察局虎尾分局惠來派出所主管（所長）林坤輝於
    原審審理時結證稱：「（本件車禍你是否知情？）我知情，當時我聽到撞擊聲就
    立即帶同仁出來處理，並不是被告來自首。」「（有何意見？）當時我人坐在派
    出所門口可看到十字路口，被告下來後路人就要圍過來，我請派出所同仁帶被告
    進來把鐵門拉下來，並不是他自首。」等語（詳原審卷第八九頁正面、第九十頁
    背面）。又據證人即雲林縣警察局虎尾分局刑事組人員盧水盛於本院上訴審調查
    時證稱：「（請陳述當天情形？）我是虎尾分局刑事組，我至派出所時，派出所
    已被民眾包圍，應傳訊惠來派出所主管才對，我不知道誰最先看到被告，惠來派
    出所備勤唐政（正）治。」等語（詳本院上訴審卷第九四頁正面）。而證人即雲
    林縣警察局虎尾分局惠來派出所警員唐正治於本院前審證稱：「（八十六年六月
    間你在惠來派出所服務？）對。」「（八十八年六月十二日十八時十分許，丙○
    ○你駕駛車號ＸＫ─二三二號營業曳引車，沿台一線省道自雲林縣斗南鎮往莿桐
    鄉由南往北方向行駛發生車禍你在派出所內？）當時我騎機車在所外我的警勤區
    查察。我接到無線電通知，我先趕到現場，現場車底下一片血肉模糊，所長要我
    作現場圖。砂石車駕駛丙○○人在現場，在我們同仁的保護下，現場有幾個人想
    要動手打他，後來請他進入派出所。」「（從你們派出所的值班台目視可否直接
    看到肇事現場？）可以看到。」「（是不是可以查看第一次到現場的警員？）我
在現場看到二人，我不知誰先到現場。一個是所長，一個是我同事阮振祐。」等
    語（詳本院更一審卷第四四、四五頁），從上述證人之證言觀之，被告發生車禍
    當時，前開派出所所長林坤輝在被告尚未報告其發生車禍之前，已發覺係被告發
    生車禍，且當時被告仍在現場，由警員保護進入派出所，被告並無自首之情形，
    被告所辯「其到派出所前石階，警員剛好出來乃對警員表示其撞死人，警員叫其
    進入派出所」等情，顯與證人所證述事實不符，且無證據可資證明被告確有向警
    員自首，公訴人認被告有自首之情形，容有誤會。
六、綜上所述，被告之辯解，除其非從機車道右轉外，餘均不足採信，被害人李淑德
    騎乘機車雖亦有過失，惟本件車禍係因被告之過失併合而發生，被告之刑責自不
    能解免，而被害人三人確因本件車禍死亡，已如前述，則被告之過失行為與被害
    人之死亡間，顯有相當因果關係，事證明確，被告過失致死犯行堪以認定。
七、查被告丙○○以駕駛營業曳引車運載砂石為業，為從事駕駛業務之人，有多次超
    速及超載等違反交通法規之記錄（詳本院上訴卷第一０六頁），駕駛習慣不良，
    駕駛車號ＸＫ─二三二號營業曳引車，應注意汽車行進、轉彎應遵守燈光標誌之
    指示，轉彎車應讓直行車先行，並應注意車前狀況，隨時採取必要之安全措施，
    並無不能注意之情形，竟疏未注意汽車行進、轉彎應遵守燈光標誌之指示，轉彎
    車應讓直行車先行，並應注意車前狀況，隨時採取必要之安全措施，貿然闖紅燈
    右轉，適同向亦有闖紅燈由李淑德所騎乘機車直行，而丙○○所駕駛曳引車繼續
    向右轉彎，故李淑德所騎乘之該機車卡在該營業曳引車頭下方左前輪旁車底，而
    李淑德、王佩雯、沈王金治倒地，為該營業曳引車輾壓，致李淑德胸腹、四肢多
    處挫鈍傷、骨折，出血休克，立即死亡；王佩雯頭、胸、腹、四肢多處挫鈍傷、
    骨折、出血休克，當場死亡；沈王金治全身頭、胸、四肢多處挫鈍傷骨折、內臟
    破裂出血休克，當場死亡。核其所為，係犯刑法第二百七十六條第二項之業務過
    失致人於死罪。其以一過失犯行同時侵奪三個生命法益，為同種想像競合犯，應
    依刑法第五十五條規定從一罪處斷。
八、原審認被告罪證明確，予以論罪科刑，固非無見。惟(一)被害人三人經複驗，被害
    人李淑德胸腹、四肢多處挫鈍傷、骨折，出血休克，立即死亡；被害人王佩雯頭
    、胸、腹、四肢多處挫鈍傷、骨折、出血休克，當場死亡；被害人沈王金治全身
    頭、胸、四肢多處挫鈍傷骨折、內臟破裂出血休克，當場死亡。複驗係更為詳盡
    之鑑定，對被害人死亡之原因宜採複驗之報告，原判決僅依原相驗報告，認「致
    李淑德係因血氣胸、胸腔破裂、出血、沈王金治因顱、胸腔破裂、骨折、出血、
    王佩雯因顱腔破裂、骨折、出血等傷當場死亡。」均缺出血休克重要死亡原因，
    容有未洽。(二)被害人李淑德騎乘機車未依號誌行駛，與有過失，原判決未予認定
    ，亦有未當。(三)告訴人認被告有肇事後再倒車故意輾壓被害人之情事，就被告有
    否另行起意致人於死，判決理由宜加交代，原判決就此均未審究，亦嫌疏漏。被
    告上訴意旨指摘原判決量刑過重，且經自首未依法減輕其刑，雖不足採，然原判
    決既有可議，自屬無可維持，應由本院將原判決撤銷改判，以期適法。爰審酌被
    告雖已與李淑德、王佩雯家屬達成民事和解，然被告前超速、超載之違反交通法
    規記錄，駕駛習性不良，有嘉義監理所車輛違規記錄表在卷可按（本院上訴卷第
    一０六頁），又其平日係以駕駛營業大貨車為業，原應本諸戒慎恐懼之態度，細
    心操控此種高危險性之交通工具，始不致威脅一般人民行之安全，惟其竟怠忽他
    人生命之存在，行經交岔路口未依號誌行車，致被害人三人枉死輪下，肇事後，
    以不知肇禍、未闖紅燈，甚且是被害人逆向行駛為由，飾詞狡辯，心態可議，而
    其行為對被害人及其家庭、社會所生之危害不可謂不大。且公訴檢察官亦具體求
    刑判處有期徒刑四年，惟被告於犯罪後，已與被害人李淑德、王佩雯家屬即告訴
    人甲○○達成民事調解，有雲林縣斗六鎮調解委員會調解書影本一份附於原審卷
    （第六八頁）足憑，又被告除已賠償部分損失外，車主之財產亦經被害人沈王金
    治家屬即告訴人乙○○等人聲請強制執行中，告訴人乙○○及沈建成、沈欣怡、
    王張肉桂，並具狀表示告訴人等人願原諒被告，不再追究其刑事責任。有臺灣雲
    林地方法院民事執行處通知影本三份及刑事陳報狀一份附於本院前審卷可參，及
    被害人李淑德違規闖紅燈超載，亦有過失等一切情狀，量處如主文第二項所示之
    刑，期能罪刑相當。另本院審酌被害人家屬雖願原諒被告，但其有多次超速及超
    載等違反交通法規之記錄，駕駛習慣不良（詳本院上訴卷第一０六頁），甚難擔
    保類似事情不再發生，爰不為緩刑考量，併此敘明。
據上論斷，應依刑事訴訟法第三百六十九條第一項前段、第三百六十四條、第二百九
十九條第一項前段，刑法第二百七十六條第二項、第五十五條、罰金罰鍰提高標準條
例第一條前段，判決如主文。
本案經檢察官蘇南桓到庭執行職務。
中    華    民    國      九十三      年      八      月      二十      日
                                  臺灣高等法院臺南分院刑事第二庭
                                      審判長法官  葉    居    正
                                            法官  莊    俊    華
                                            法官  李    文    福
右正本證明與原本無異。
如不服本判決，應於判決送達後十日內向本院提出上訴狀，其未敘述理由者並應於提
出上訴狀後十日內向本院補提理由書（應附繕本)。
                                      法院書記官  李    良    倩
中    華    民    國      九十三      年      八      月      二十      日
附錄法條：
刑法第二百七十六條第二項：
從事業務之人，因業務上之過失犯前項之罪者，處五年以下有期徒刑或拘役，得併科
三千元以下罰金。
